【裁判字號】    98,台上,7398
【裁判日期】    981210
【裁判案由】    違反毒品危害防制條例
【裁判全文】
最高法院刑事判決            九十八年度台上字第七三九八號
上  訴  人  甲○○
選任辯護人  宋皇佑律師
上列上訴人因違反毒品危害防制條例案件，不服台灣高等法院中
華民國九十八年九月三十日第二審判決（九十八年度上訴字第三
０二九號，起訴案號：台灣板橋地方法院檢察署九十七年度偵字
第三０三九二號），提起上訴，本院判決如下：
    主  文
原判決撤銷，發回台灣高等法院。
    理  由
本件原判決維持第一審論處上訴人甲○○販賣第二級毒品罪刑之
判決，駁回其在第二審之上訴，固非無見。
惟查：(一)、通訊監察之錄音、錄影，其所錄取之聲音或畫面，既
係憑機械力拍錄，未經人為操控，該錄音、錄影經依刑事訴訟法
第一百六十五條之一第二項規定之調查程序後，自有證據能力。
至通訊監察之監聽譯文如係被告以外之人之司法警察（官）監聽
人員，於審判外將監聽所得資料以現譯方式整理後予以記錄而得
，則本質上屬於被告以外之人於審判外之書面陳述，為傳聞證據
，依刑事訴訟法第一百五十九條第一項規定，除法律有規定者外
，不得作為證據。故如欲採被告以外之人於審判外之書面陳述為
證據時，必須符合法律所規定之例外情形，方得認其審判外之書
面陳述有證據能力，並須於判決中說明其符合傳聞證據例外之情
況及心證理由，否則即有違證據法則及判決不備理由之違誤。本
件上訴人及其辯護人於原審已爭執卷附通訊監察譯文之證據能力
（見原審卷第三九頁、第五二頁背面、第五三頁背面）。原判決
認定該通訊監察譯文，係檢察官依通訊保障及監察法之規定，核
發通訊監察書所為之合法偵查作為，由形式上觀之，核發通訊監
察書之程序及應適用之法條，無明顯違法，自具有證據能力等旨
（見原判決第三頁第五行以下）；然未敘明該通訊監察譯文，是
否符合傳聞證據例外之情形，即逕認係基於規定核發通訊監察書
所為之合法偵查作為，其轉譯之文字即有證據能力，併採為論處
上訴人犯罪之基礎，除有判決理由不備之違法，亦與證據法則相
違。(二)、有罪判決書所記載之犯罪事實，為論罪科刑適用法律之
基礎，故符合犯罪構成要件之具體社會事實，必須詳加認定，明
確記載，然後於理由內敘明犯罪事實所憑之證據及理由，始足為
適用法律之依據。毒品危害防制條例第四條第一項、第二項之販
賣毒品之罪，以行為人主觀上有營利之目的或意思，而販入或賣
出該毒品或二者兼而有之者，為其構成要件。故行為人於行為時
主觀上有無此項營利之犯意，自應於判決事實欄內為詳實之記載
，然後於理由內說明其憑以認定之證據及得心證之理由，始稱適
法。依原判決事實欄記載上訴人基於販賣第二級毒品甲基安非他
命之犯意，於所載時間，販賣甲基安非他命一小包予林建成，並
論處上訴人販賣第二級毒品罪刑等情。惟上訴人否認有販賣之意
圖，則其是否具營利意圖，攸關應否負販賣毒品之罪責，自應於
事實欄明白記載，並於理由欄詳細說明。乃原判決就此均付之闕
如，即以販賣第二級毒品罪論處，難謂適法。(三)、卷宗內之筆錄
及其他文書可為證據者，審判長應向當事人、代理人、辯護人或
輔佐人宣讀或告以要旨，為刑事訴訟法第一百六十五條第一項所
明定。事實審法院於審判期日就文書證據踐行上揭調查程序，旨
在使被告澈底了解該等文書記載之內容及意涵，而為充分之辯論
，以使法院形成正確之心證。故文書證據如未經法院於審判期日
依照上揭法定程序踐行調查，即不得作為事實判斷之依據。原判
決採納證人林建成於偵查及第一審不利於上訴人之證詞，資為上
訴人販賣第二級毒品之基礎證據（見原判決第四頁二(一)、第五頁
(三)）。惟原審於審判期日並未依法踐行宣讀或告以要旨該證詞內
容之調查證據程序，予上訴人辯論之機會，有該審判筆錄足稽（
見原審卷第五二頁背面以下民國九十八年九月九日審判筆錄），
遽採為斷罪之依據，自屬違背法令。以上或為上訴意旨所指摘，
或為本院得依職權調查之事項，應認原判決有撤銷發回更審之原
因。
據上論結，應依刑事訴訟法第三百九十七條、第四百零一條，判
決如主文。
中    華    民    國  九十八  年   十二   月    十    日
                      最高法院刑事第十一庭
                          審判長法官  石  木  欽
                                法官  洪  佳  濱
                                法官  韓  金  秀
                                法官  段  景  榕
                                法官  周  煙  平
      本件正本證明與原本無異
                                      書  記  官
中    華    民    國  九十八  年   十二   月   十四   日
                                                      Ｅ


司法院資訊處製作；財團法人民間司法改革基金會備份。
